【裁判字號】    99,簡,2632
【裁判日期】    991223
【裁判案由】    詐欺等
【裁判全文】
臺灣高雄地方法院刑事判決              99年度簡字第2632號
聲  請  人  臺灣高雄地方法院檢察署檢察官
被      告  蔡軍輝
上列被告因詐欺等案件，經檢察官聲請以簡易判決處刑（99年度
偵緝字第2663號、第2664號、第2665號），本院判決如下：
    主  文
蔡軍輝幫助犯詐欺取財罪，處有期徒刑參月，如易科罰金，以新
臺幣壹仟元折算壹日。又犯妨害兵役治罪條例第十條第一項第一
款之離營歸鄉未依規定報到之妨害召集處理罪，處有期徒刑貳月
，如易科罰金，以新臺幣壹仟元折算壹日。應執行有期徒刑肆月
，如易科罰金，以新臺幣壹仟元折算壹日。
    事  實
一、(一)蔡軍輝明知國內社會上層出不窮之詐騙集團或不法份子為
    掩飾其不法行徑，避免執法人員之追究及處罰，經常利用他
    人之金融帳戶掩人耳目，在客觀上可以預見一般取得他人金
    融帳戶使用之行徑，常與行財產犯罪有密切關連，竟以縱有
    人持其金融帳戶作為詐騙之犯罪工具，亦不違其本意之幫助
    詐欺犯意，於民國99年3 月16日前之某日，在高雄縣大寮鄉
    中庄村某網咖店內，將其申設之中華郵政股份有限公司大寮
    中庄郵局帳號00000000000000號帳戶（下稱大寮中庄郵局帳
    戶之存摺、金融卡及提款密碼等物，提供予真實姓名年籍不
    詳、綽號正仔之成年男子及其所屬之詐騙集團成員使用。該
    詐騙集團取得上開帳戶後，(1)先於99年3 月16日20時24分許
    ，撥打電話予黃巧芸，謊稱其網路購物付款方式設定錯誤，
    須操作提款機取消設定云云，致黃巧芸不疑有他，遂依指示
    操作提款機而匯款新臺幣（下同）6,212 元至蔡軍輝之上開
    帳戶內。(2)復於99年3 月16日20時20分許，撥打電話予許淑
    媛，謊稱其網路購物付款方式設定錯誤，須操作提款機取消
    設定云云，致許淑媛陷於錯誤，遂依指示操作提款機而匯款
    2 萬9,989 元至蔡軍輝之上開帳戶內。(二)另蔡軍輝於98年2
    月4 日退伍，為中華民國後備軍人，竟意圖避免召集處理，
    離營歸鄉後，無故不依規定於98年2 月19日前至其戶籍所在
    地之高雄縣大寮鄉公所辦理歸鄉報到作業，經該所寄發催辦
    報到通知書，仍未依規定報到。
二、案經臺北縣政府警察局淡水分局報由臺灣士林地方法院檢察
    署呈請臺灣高等法院檢察署核轉、高雄縣政府警察局林園分
    局報告及高雄縣後備指揮部移送臺灣高雄地方法院檢察署檢
    察官偵查起訴。
    理  由
一、上開犯罪事實，業據被告於偵查中及本院調查時坦承不諱（
    見本院易字卷第19頁、第28頁、第29頁背面），事實一(一)部
    分核與被害人黃巧芸、許淑媛於警詢之指述相符，並有中華
    郵政公司鳳山郵局99年4 月22日鳳營字第0990100481號函暨
    被告上開帳戶立帳申請書、帳戶交易明細表、被害人黃巧芸
    、許淑媛提供之郵政自動櫃員機交易明細表各1 份可稽；事
    實一(二)部分有高雄縣後備指揮部99年6 月28日後高縣動字第
    0990003589號移送函、高雄縣後備司令部列管後備軍人行方
    不明遷出未報移送法辦年籍表、高雄縣大寮鄉公所99年4 月
    30日大鄉兵役字第0990007929號函、催辦後備軍人歸鄉報到
    通知書、戶役政連結作業系統查詢單各1 份可證。足認被告
    自白與事實相符，被告犯行，洵堪認定，應依法論科。
二、按刑法上之幫助犯，係對於犯罪與正犯有共同之認識，而以
    幫助之意思，對於正犯資以助力，而未參與實施犯罪之行為
    者而言（最高法院75年度台上字第1509號、84年度台上字第
    5998號、88年度台上字第1270號判決參照）；是以如未參與
    實施犯罪構成要件之行為，且係出於幫助之意思提供助力，
    即屬幫助犯，而非共同正犯。本案被告提供其帳戶之存摺、
    金融卡及提款密碼等物，供詐欺集團詐欺取財匯款使用，其
    雖未參與詐欺取財之行為，然仍係以幫助之意思，參與詐欺
    取財構成要件以外之行為，為幫助犯，是核被告就事實一(一)
    所為，係犯刑法第30條第1 項前段、第339 條第1 項之幫助
    詐欺取財罪，依刑法第30條第2 項規定，按正犯之刑減輕之
    。被告以一幫助詐欺取財犯意，交付詐騙集團成員其銀行帳
    戶之存摺、提款卡及密碼等物，致使該詐騙集團成員得以詐
    騙被害人黃巧芸、許淑媛，雖詐騙集團成員有多數詐騙被害
    人之行為，然因幫助犯行之成立，係以被告將其所有之金融
    帳戶資料交付予不詳之詐騙集團成員之事實行為以資判斷被
    告之幫助行為之單數或複數，被告既僅有一個交付行為，僅
    能論以一個幫助行為。又被告就事實一(二)所為，則係犯犯妨
    害兵役治罪條例第10條第1 項第1 款離營歸鄉未依規定報到
    之妨害召集處理罪。被告上開幫助詐欺取財、妨害召集處理
    犯行間，犯意各別、行為互殊，應分論併罰。爰審酌被告本
    身雖未實際參與詐欺取財犯行，但其提供帳戶供不法犯罪集
    團使用，不僅造成執法機關不易查緝犯罪行為人，危害社會
    治安，助長社會犯罪風氣，更造成被害人求償上之困難，所
    為甚有不該，且被害人2 人受騙之金額非少；又被告無故未
    依規定辦理歸鄉報到，妨害國家徵兵之順暢及兵役之有效管
    理，行為自有可議，惟被告妨礙召集之情節、犯罪之手段非
    鉅；及被告犯後坦承犯行，非無悔意，暨其犯罪之動機、目
    的、智識程度、生活狀況等一切情狀，分別量處如主文所示
    之刑及諭知易科罰金之折算標準，並定其應執行刑及諭知易
    科罰金之折算標準。
據上論斷，應依刑事訴訟法第449 條第1 項前段、第3 項、第
454 條第2 項，刑法第30條第1 項前段、第2 項、第339 條第1
項、第41條第1 項前段、第51條第5 款，妨害兵役治罪條例第10
條第1 項第1 款，刑法施行法第1 條之1 ，判決如主文。
中    華    民    國    99    年    12    月    23    日
                  刑事第二庭    法  官  施盈志
以上正本證明與原本無異。
如不服本判決，應於判決送達後10日內，向本院提出上訴狀。
中    華    民    國    99    年    12    月    23    日
                                書記官  林雅婷
附錄本判決論罪之法條：
刑法第339 條第1項
意圖為自己或第三人不法之所有，以詐術使人將本人或第三人之
物交付者，處5 年以下有期徒刑、拘役或科或併科1 千元以下罰
金。
妨害兵役治罪條例第10條第1項第1款
後備軍人意圖避免召集處理有下列行為之一者，處 1 年以下有
期徒刑、拘役或科新臺幣 9 萬元以下罰金：
一、離營歸鄉無故不依規定報到，或重複申報戶籍者。

司法院資訊處製作；財團法人民間司法改革基金會備份。
